【裁判字號】    96,上訴,5134
【裁判日期】    971125
【裁判案由】    恐嚇等
【裁判全文】
臺灣高等法院刑事判決                96年度上訴字第5134號
上  訴  人
即  被  告  己○○
選任辯護人  李建慶律師
            方伯勳律師
上  訴  人
即  被  告  甲○○
                    現另案於臺灣台北監獄台北分監執行中
上列上訴人因恐嚇等案件，不服臺灣板橋地方法院95年度訴字第
3635號，中華民國96年11月8 日第一審判決（起訴案號：臺灣板
橋地方法院檢察署95年度偵緝字第943、986號），提起上訴，本
院判決如下：
    主  文
原判決撤銷。
己○○、甲○○均無罪。
    理  由
一、公訴意旨略以：(一)被告己○○於民國93年3 月26日，趁被害
    人戊○○需錢孔急之際，向不知情之友人朱國樹借款，並以
    每10天為一期，每期8 分利之顯不相當之重利，轉借新台幣
    （下同）300 萬元予戊○○，並要求戊○○委託其將戊○○
    與母親陳李巧共同所有，座落於台北縣新莊市○○段 178、
    178-1、179、179-1、179-2、180、180-1、181、183地號9
    筆共1283.3坪之土地（下稱系爭土地），出售以償還債務，
    戊○○因不堪重利之盤剝，乃同意己○○若能將上開土地代
    為找到買主成功賣出，且金額不少於1 億元，則將給付己○○百分之二即200 萬元之佣金，惟戊○○亦可自行尋找買主
    出售土地，雙方並簽訂授權書一份。(二)嗣於93年4 月間，己○○代為找到李鳳藻欲購買上開土地，並給付定金270 萬元
    ，惟己○○無法順利解決該土地第一、二順位抵押權之問題
    ，因此戊○○與李鳳藻無法順利簽訂土地買賣契約，戊○○
    則另委託告發人即代書丁○○（起訴書誤載為陳文巒）成功
    尋得買主吳金盛，擬以1億380萬元將土地售予吳金盛並信託
    登記於葉廷欽之名下，依前開戊○○與己○○協議之內容，
    戊○○即無需支付200 萬元之佣金予己○○，詎被告己○○
    、甲○○二人眼見無法獲得佣金，竟共同意圖為自己不法之
    所有，於93年5月28日晚間7時許，在台北市○○○路○段166
    號12樓，強迫戊○○另簽立全權委任授權協議書一份，並將
    原授權書之「若成功售出則將給付百分之二之佣金」內容排
    除，另定「己○○若能將上開土地之第一順位抵押權人之債
    權金額由2,000萬元（起訴書誤載為2,100萬元）降至700 萬
    元，第二順位之抵押權人之債權金額由8,200 萬元（起訴書
    誤載為8,000 萬元）降至6,150萬元，將給付己○○1,000萬
    元之酬勞」等內容，並以「趕快將土地賣掉，否則絕不放過
    你」等言詞恐嚇戊○○。(三)被告己○○、甲○○二人嗣於93
    年6月7日晚間8 時40分許，在桃園縣桃園市青溪國小（起訴
    書誤載為清溪國小）附近，將戊○○公司之總經理即被害人
    丙○○強押至台北縣三重市某處毆打，要求丙○○轉告戊○○不得將土地售予吳金盛（起訴書誤載為吳金勝）及葉廷欽
    ，一定要賣給李鳳藻，致丙○○受有頭部、胸部、右小腿挫
    傷等傷害（傷害部分未據告訴），並將丙○○私行拘禁至隔
    日凌晨2 時始行釋放。(四)被告己○○嗣見告發人丁○○與吳
    金盛就戊○○之土地已談妥即將簽約，乃以誣指丁○○強迫
    買賣等內容之存證信函，恐嚇丁○○不得將土地賣與吳金盛
    ，並於93年6 月18日戊○○與吳金盛完成簽約後，己○○又
    以電話要求丁○○告知付款日期，並向丁○○強索費用，並
    以「如果不給就小心一點」等言詞恐嚇丁○○。(五)戊○○於
    93年7 月15日因不堪己○○之不斷恐嚇，迫於無奈乃於收到
    出售上開土地價款時，要求履約保證之誠泰銀行蘆洲分行，
    將償還己○○之借款與交付己○○之款項共同開立一張面額
    1,245 萬元之支票，交付己○○。案經台北縣政府警察局移
    送偵辦。因認被告己○○、甲○○均涉有刑法第302條第1項
    私行拘禁、第304條第1 項強制、第305條恐嚇危害安全、第
    346條第1項之恐嚇取財等罪嫌，被告己○○另涉有刑法第34
    4條之重利罪嫌云云。
二、按犯罪事實應依證據認定之，無證據不得認定犯罪事實，刑
    事訴訟法第154條第2項定有明文。
三、訊據被告2 人均堅決否認上開犯行。被告己○○辯稱：(一)伊
    確實在93年3月26日有借300萬元給被害人戊○○，但沒有預
    扣以每期10天，每期8 分計算即24萬元之利息，伊是以現金
    給他，這筆錢是伊跟朱國樹調的，朱國樹也是以現金給伊，
    之後幾天伊又借了100 萬元給被害人戊○○，也沒有收利息
    。(二)93年5 月28日19時許，伊有去台北市○○○路○段166號
    12樓曾江山辦公室，是乙○○打電話給伊說第一份授權書內
    容不夠清楚，約伊去那裡再打一份，連接第一份。當天去的
    除了伊之外，還有丙○○、戊○○、乙○○、曾江山。伊沒
    有強迫、恐嚇被害人戊○○簽全權委任授權協議書，他是自
    願簽的。後來伊有收到被害人戊○○給的1245萬元支票，票
    款也有兌現，包括借款400 萬元，處理第一順位、第二順位
    抵押權設定的酬勞825 萬元，10萬元是處理假扣押的費用。
    (三)伊在93年6月7日20時40分，有約丙○○見面，是為了要談
    系爭土地的事情，戊○○的事情都是丙○○接洽的，所以伊
    才會約他，但伊沒有將他押走私行拘禁。(四)吳金盛是丁○○
    找到的買主，後來伊與丁○○碰到，他知道戊○○有簽授權
    書給伊，談到一坪8 萬5千元，這個價格有經過戊○○同意，
    所以後來才在93年6 月18日雙方約在丁○○代書事務所簽約
    ，但當天丁○○又將價格談成一坪8萬1千元，所以最後總價
    是1億380萬元等語。被告甲○○則辯稱：本件伊都沒有參與
    ，只知道有這件事情，伊去找己○○、乙○○的時候，聽他
    們提到，伊沒有於93年6 月7日晚上8時許，在桃園市青溪國
    小附近將丙○○押走私行拘禁，伊事後也沒有從己○○處分
    到任何好處等語。
四、經查：
  (一)公訴人起訴認被告己○○涉有重利罪嫌，固據證人戊○○於
    93年10月4 日警詢中陳稱：伊因缺現金週轉而透過乙○○介
    紹己○○金主朱國樹借款300萬元，於93年3月26日第1 次匯
    入暘生食品科技有限公司於陽信銀行新莊分行帳戶138 萬元
    ，第2 次於93年3月29日在己○○住處地下室拿取138萬元，
    借款係以每10天為一期，每期8分，第1次預扣利息24萬元，
    第2次及第3次均開支票各支付24萬元，至93年5 月24日止共
    支付利息130 萬元等語，惟戊○○並未提出支付利息之相關
    證據為憑。訊據被告己○○雖承認向朱國樹借300 萬元轉借
    戊○○，嗣戊○○又向其借100 萬元，惟否認其有預扣利息
    及收受重利之情形。證人朱國樹於94年1月3日警詢中則證稱
    伊有借己○○300 萬元，但不清楚是否轉借戊○○等語。從
    而，單以證人戊○○於警訊中未經具結之證述，實難認為被
    告己○○有以每10天為一期、每期8 分之重利對戊○○預扣
    利息及收受利息之情形，應認被告己○○被訴涉有重利之犯
    罪並不能證明。
  (二)公訴人起訴認被告2 人於93年5月28日晚間7時許，在台北市
    ○○○路4段166號12樓，強迫戊○○另簽立全權委任授權協
    議書一份，另定「己○○若能將上開土地之第一順位抵押權
    人之債權金額由2,000萬元降至700萬元，第二順位之抵押權
    人之債權金額由8,200萬元降至6,150萬元，將給付己○○1,
    000 萬元之酬勞」等內容，並以「趕快將土地賣掉，否則絕
    不放過你」等言詞恐嚇戊○○，至93年7 月15日戊○○因不
    堪己○○之不斷恐嚇，迫於無奈乃於收到出售上開土地價款
    時，交付己○○一張面額1,245 萬元等情，分別涉犯強制罪
    、恐嚇危害安全及恐嚇取財罪嫌云云。然為被告2 人所否認
    。經查：
    1.戊○○於93年3月26日即曾簽立兩份授權書，1份是授權乙○○及己○○出售系爭土地，底價為1 億元，代售手續費
      為成交金額2%，另1 份是授權乙○○及己○○代為處理系
      爭土地上之抵押權，如有處理則願以處理所得70% 給予被
      授權人，至93年5 月28日，戊○○再簽立全權委任授權書
      1份，係同前授權乙○○及己○○出售系爭土地，底價為1
      億元，代售手續費為成交金額2%等內容，另又簽立全權委
      任授權協議書，則改約定「己○○若能將上開土地之第一
      順位抵押權人之債權金額由2,000萬元降至700萬元，第二
      順位之抵押權人之債權金額由8,200萬元降至6,150萬元，
      將給付己○○1,000 萬元之酬勞」等內容，有授權書兩份
      及全權委任授權書、全權委任授權協議書各1 份在卷可稽
      （原審卷第60至63頁、第69至74頁）。
    2.被害人戊○○於93年10月4 日警詢中固指稱：被告己○○
      恐嚇伊如不趕快把土地賣掉，清償還清朱國樹債務，絕不
      放過伊及丙○○，伊因受生命威脅，才簽下全權委託授權
      協議書等語。惟對於93年5 月28日戊○○簽立全權委任授
      權書及全權委任授權協議書之經過，業據證人曾江山於原
      審審理時證稱：「（你何時認識己○○的？）我不記得確
      切認識己○○的時間，我是在替他寫授權書之前幾天才經
      人介紹認識己○○的」、「（請提示96年1 月26日刑事答
      辯狀被證六、七之全權委任授權書、全權委任授權協議書
      ，這二份授權書是否就是你剛剛所說替己○○所寫的資料
      ？）是的，是我寫的，我是替戊○○寫的，是戊○○來找
      我，己○○是中途才來的，我寫的時候己○○、戊○○都
      在場，戊○○與乙○○、丙○○先來找我為了礦泉水工廠
      改善經營的事情，我們在談事情談到一半之後己○○才來
      」、「（請說明你寫這份全權委任授權書的原因為何？）
      戊○○要改善他的工廠經營結構財務狀況，剛好他原來就
      有一份授權書，他說因為意見不太一致所以很難處理，所
      以要重新擬過，所以我就重新整理，把他們原來委託己○○、乙○○賣土地的授權書再修正一下，主要把雙方的權
      利義務講清楚」、「（你是否記得當天你所寫的那二份全
      權委任授權書、全權委任授權協議書裡面的內容？）大約
      記得，內容是戊○○委託己○○處理他那塊土地原先設定
      抵押權，債權人是陳燕標，去談判把清償金額壓低，另一
      個抵押權二千萬元也壓低到七百萬元」、「（你的職業？
      ）信合豐開發公司，做不動產開發的，這是我兒子開的公
      司」、「（九十三年五月間，你的職業為何？）專門處理
      公司的企業管理，我也是用信合豐公司」、「（忠孝東路
      4段166號12樓是什麼地方？）信合豐公司的辦公室」、「
      （93年5 月28日當天簽立上開二份授權書、授權協議書時
      ，甲○○有無在場？）我不知道，應該沒有在場，因為我
      的辦公室很小，所以容納不下幾個人」、「（在簽立上開
      二份授權書、授權協議書時，是何人提供你93年3 月26日
      的授權書做參考？）好像是乙○○」、「（當時乙○○拿
      授權書給你參考的時候說什麼？）最主要是己○○跟我說
      要整理一下，因為原來授權書權利義務很模糊，所以想要
      趁這個機會講清楚，乙○○當時也同意這樣做」、「（93
      年5 月28日在你辦公室共談論多久時間？）我忘記了，沒
      有多久時間」、「（當時你是否知道他們在93年3 月26日
      授權書約定的內容？）我看過後才知道，所以我寫好二份
      授權書、授權協議書之後拿給戊○○看，沒有問題後，我
      才把這份授權書做為附件」、「（請提示被告己○○於96
      年1 月26日刑事答辯狀被證二，該授權書上寫『代售手續
      費為百分之二』是什麼意思？）實際上就是仲介費，如果
      仲介的賣價在一億元以上，就可以拿百分之二即二百萬元
      的手續費」、「（請提示被告己○○於96年1 月26日刑事
      答辯狀被證三，該授權書上寫『第一順位抵押權設定二千
      萬元，實借二百五十萬元，利息部分一佰五十萬元，人頭
      費三百萬元，共四百五十萬元』，是什麼意思？）實際上
      戊○○之前跟人家借錢，被設定二千萬元，他欠錢沒有還
      ，所以要計算利息還給對方，另外戊○○開公司借用債權
      人弟弟當作人頭，把債權人弟弟的信用弄壞了，所以願意
      賠償他弟弟三百萬元，就是授權書上所寫的人頭費，協議
      書上寫加起來四百五十萬元是錯的，應該是七百萬元，所
      以我問清楚之後才把它改過來，且這部分錢與己○○一點
      關係都沒有，己○○只是負責去將債權金額壓低，將二千
      萬元降到七百萬元，這些錢都是付給債權人等的」、「（
      上開授權書上寫第二順位抵押權設定八千二百萬元，實借
      四千萬元，利息二十四個月，計二千一百六十萬元，違約
      金一千萬元，共三千一佰六十萬元，利息每月不足九十萬
      元，自土地清償為止再共計利息，是何意思？）這是陳燕
      標的部分，當時陳燕標認為他已經設定抵押在他手上，賣
      土地的價金他優先拿走，實際上如果正常處理的話，金額
      加起來差不多八千萬元。戊○○當時土地出租給別人，但
      是由陳燕標收取租金，利息每月九十萬元就由陳燕標取得
      租金來扣抵，不足的部分再由戊○○補足於土地出賣時再
      補足差額，所以大約八千萬元，並以此為標準，戊○○就
      跟己○○講好壓低多少錢，由己○○分得七成，戊○○分
      得三成。後來我重新整理為不管壓低金額多少，都由己○○分得壹仟萬元，不要讓他分這麼多，所以才重新寫那份
      授權協議書，這樣對戊○○比較有利。後來陳燕標的部分
      壓至六千一百五十萬元，減少約二千萬元，另外二千萬元
      抵押權的部分壓至七百萬元，減低一仟三百萬元」、「（
      上開被證三授權書為何附記的部分約定戊○○、丙○○不
      私自和第二順位談判解決，如有違反願意賠償新台幣一千
      萬元？）當時我有問過，這是他們簽約的違約罰則，不希
      望戊○○他們自己擅自去找債權人談，就是交給己○○去
      談，如果戊○○再去談的話，己○○就會不好談」、「（
      你剛才說雙方意見不一致很難處理，是什麼意思？）可能
      他們授權的金額有異議，可能己○○要拿到七成，戊○○
      捨不得給那麼多，所以我才把它壓到一千萬元」、「（93
      年5 月28日戊○○在你所寫的全權委任授權書、全權委任
      授權協議書的最後都有簽名，他當時是否出於他自己的自
      由意志而簽名的？）是的，我還特別問他有什麼意見，他
      回答說這樣好、這樣好，我很客觀來看這份授權書、授權
      協議書對他有好處，因為如果這塊土地賣不掉的話，他一
      毛錢都拿不到，而且還要負債」等語（原審卷96年9月4日
      審判筆錄），核與證人丁○○於原審審理時證稱：「一開
      始這個案子債權債務關係很複雜，有六、七個順位的抵押
      權，買方本來是戊○○他們自己找李鳳藻要買，因為李鳳
      藻請我查系爭土地的關係，她看到很複雜就沒有買，但戊○○急需用錢，請他公司經理丙○○來拜託我再找其他買
      主，我找到第二個買主是葉廷欽，就順利把抵押權處理掉
      ，就是由買主出的價錢中清償掉，最後也過戶完畢，這個
      案件全部在同一年7月結案，前後大約花二個月，好像是6
      月與葉廷欽簽約，7 月中旬整個辦好」、「（在上開契約
      裡面，第11條約定抵押權人陳燕標、謝清泉的債權確定為
      6千1百50萬元整等語，後來是否有依約履行？）有」、「
      （對陳燕標、謝清泉二人的債權降為六千壹佰五十萬元，
      二位被告是否有功勞？）有，是他們的功勞，因為陳燕標
      、謝清泉二人的債權原來不只六千多萬元，我想他們有幫
      戊○○跟陳燕標、謝清泉議價，可能有砍掉一些利息或違
      約金」、「（為何戊○○在93年7 月15日要背書轉讓一張
      壹仟二百四十五萬元誠泰銀行蘆洲分行的支票給己○○？
      ）可能是戊○○欠他們的錢」、「（與債務清償明細表裡
      面的款項有無關係？）有，應該是朱董的410 萬元加上公
      司的825 萬元，再加上10萬，這錢是己○○先墊付的，但
      不知是付給律師還是付給稅捐稽徵處罰鍰的10萬元」、「
      （你剛說因為買賣關係很複雜，所以李鳳藻沒有買，是何
      意？）他們看謄本發現系爭土地裡面的抵押權順位太多，
      也有被查封過」、「（簽土地買賣契約書時，己○○有無
      在場？）沒有，但當天己○○也有去國泰世華銀行，但好
      像沒有上去2樓，戊○○這份契約書因為需要銀行作履約
      保證，所以當時簽約跟履約保證是一起在銀行的2樓簽約
      的，戊○○的媽媽因為年紀大，行動不便，當天沒有來，
      由戊○○代理她」、「（戊○○、丙○○這樣講時，有沒
      有說受到己○○的脅迫？）辦的時候沒有講，是我車子當
      時被砸之後，我打電話給戊○○、丙○○說辦你的事情這
      麼複雜，事後有沒有講我不記得」、「（債務清償明細表
      裡面寫到給公司825 萬元，是否就是上開壹仟萬元處理費
      ？）是」、「（在偵查卷第24頁戊○○在警詢中提到93年
      6 月18日當天己○○逼迫丁○○代書約他及丙○○一定要
      出面簽約，到陳代書的蘆洲市○○○路的事務所簽約，當
      天有乙○○、曾江山、己○○、甲○○及他們另外四名手
      下，強迫他簽下土地買賣契約並在國泰世華銀行三重分行
      辦理履約保證，後來丁○○帶副理至他土城住處由他媽媽
      陳李巧蓋手印完成買賣契約及履約保證，是否知道戊○○
      遭己○○逼迫簽約的事情？）沒有，戊○○沒有被脅迫，
      他也想賣。當天戊○○、丙○○一起到我事務所談一下，
      把大致上多少債務列清單，之後我開一部車，戊○○、丙○○二個人開一部車，我們在國泰世華銀行會合，我到時
      ，己○○、甲○○及另外四個人在銀行外面，己○○、甲○○他們都沒有上去銀行2 樓，因為陳燕標他們那一方說
      不要與己○○他們碰面」等語（原審卷96年7 月19日審判
      筆錄），均相符合，並無被告己○○、甲○○以恐嚇或強
      迫被害人戊○○簽立上開全權委任授權書及全權委任授權
      協議書之情形。
    3.再依被告己○○於93年3月26日與被害人戊○○所簽立第1
      份授權書所載：「除了本金之外，其他利息及違約金，願
      以處理所得之百分之七十給予被授權人」，嗣本件被告己○○出面與系爭土地之第一順位抵押權人林順和及第二順
      位抵押權人陳燕標等人協議之結果，分別為被害人戊○○
      降低利息及違約金各約2,000萬元及1,300萬元，業據證人
      曾江山到院證述屬實（原審卷96年9月4日審判筆錄），若
      依上開授權書之約定，被告己○○原可向被害人戊○○收
      取2,310 萬元（3300萬元x0.7＝2310萬元）之報酬，惟依
      上開全權委任授權協議書所載，被告己○○則僅得向被害
      人戊○○收取1,000 萬元之報酬而已，對被害人戊○○自
      較有利。且93年5 月28日簽立全權委任授權書及全權委任
      授權協議書時，係由乙○○帶同戊○○找曾江山代為草擬
      書立，嗣才通知被告己○○到場共同簽立上開全權委任授
      權書及全權委任授權協議書等情，亦據證人曾江山於原審
      證述在卷。是以，被告2 人應無以強暴或脅迫之手段，強
      制被害人戊○○去簽立對被告己○○較為不利（報酬減少
      ）之全權委任授權書及全權委任授權協議書之必要。
    4.至被告己○○最後雖自被害人戊○○收取面額1,245 萬元
      之支票乙張，並經提示兌領取得上開款項乙情，業據被害
      人丁○○於原審審理時指述明確，並為被告己○○於原審
      審理時供承屬實，而堪認定。惟上開1,245 萬元係以被告
      己○○依上開全權委任授權協議書所載，向被害人戊○○
      收取經協調後之報酬825萬元（原應為1,000萬元），加上
      被告己○○合計借予被害人戊○○之款項400 萬元，再加
      上被告甲○○另曾出借30萬元予被害人戊○○，扣除被告
      甲○○前欠被害人戊○○之20萬元，再加上被告己○○為
      塗銷系爭土地上原有之假扣押，委請律師辦理之報酬10萬
      元，合計1,245萬元（即825萬元+400萬元+10萬元+10萬元
      ＝1,245 萬元），核與證人丁○○所立債務清償明細表所
      載相符，應堪採信，有該明細表在卷可稽（原審卷第68頁
      ），尚難認被告己○○具有不法所有之意圖可言，亦未有
      證據足認其施用強制或恐嚇手段。
    5.綜上，應認公訴人所指被告2 人涉有強制、恐嚇危害安全
      及恐嚇取財犯行，均屬不能證明。
  (三)公訴人另認被告2 人涉有私行拘禁及恐嚇危害安全等犯行，
    固據被害人丙○○於93年10月4 日及94年4月6日警詢中指稱
    ：因伊幫戊○○處理一筆土地問題，遭己○○及其手下強押
    至三重，並由其手下甲○○出手毆打伊頸部及胸部，因己○○逼迫伊叫戊○○將其位於新莊市○○路土地，以每坪8 萬
    元賣予李鳳藻，但伊覺得售價太低，不能處理債務，所以才
    建議戊○○不能讓售，因為己○○是三重蘆洲地區流氓，伊
    怕遭到報復，便躲起來不理會己○○，卻因此遭己○○報復
    毆打，於93年6月7日晚上8 時40分許，在桃園市青溪國小附
    近遭己○○及其3 位手下先毆打後，再強押伊至其休旅車上
    ，並押至三重不知名地方毆打，直到凌晨二時許才放伊離開
    ，當時有曾江山夫婦、乙○○、己○○、甲○○及外號土包
    等人在場，是由甲○○動手毆打伊，當時伊被他們強押至三
    重某不知名處所時毆打時，當然會心生畏懼，伊害怕他們會
    對其生命造成傷害，己○○並說如果不叫戊○○將該筆土地
    讓售，就會給其好看，並予活埋等語（94年度偵字第9023號
    卷第18至20、43、44頁），並據被害人丙○○提出載明其受
    有「頸部、右胸及右小腿挫傷」之診斷證明書乙紙在卷可稽
    。惟訊據被告2 人均堅詞否認上開犯行。經查，被害人丙○○除於前揭警詢指述外，經原審及本院多次傳喚及拘提，均
    未到庭證述，其警詢筆錄依刑事訴訟法第159條之3 第3款之
    規定，若經證明具有可信之特別情況，且為證明犯罪事實之
    存否所必要者，固非不可認其有證據能力。然查，被害人丙○○於前揭警詢中，亦指稱其遭毆打時有曾江山等人在場之
    事實，惟證人曾江山於原審結證：其於93年6月7日晚上8 時
    40分許並未與己○○、甲○○至桃園市青溪國小附近等語在
    卷可稽（原審卷第85頁），足見丙○○該警詢之指述，顯有
    瑕疵。是以，被害人丙○○既未出庭具結擔保其證述內容之
    真實性，其警詢內容亦有前揭瑕疵，證明力實甚有限，自難
    僅因被告己○○不否認當天曾因系爭土地之事約見丙○○之
    事實，及丙○○翌日有受傷之情形，遽認被告2 人有恐嚇及
    私行拘禁丙○○之犯行。
  (四)公訴人另指被告於93年6 月18日戊○○與吳金盛簽約前後，
    以存證信函誣指丁○○強迫買賣，及於電話中以「如果不給
    就小心一點」等語恐嚇丁○○，另涉有恐嚇危害安全犯行。
    惟訊據被告2人均否認其事。經查：
    1.戊○○於93年6 月18日與吳金盛簽約出售系爭土地，有房
      地買賣契約書在卷可稽（原審卷第76至81頁），相關土地
      款項實際上在93年7 月間亦已結算完畢，被告己○○於93
      年7月15日即取得戊○○所支付之面額1,245萬元支票，業
      如上述。惟被告己○○寄存證信函予告發人丁○○，係於
      93年8 月26日，有三重五常郵局存證信函第92號在卷可稽
      （94年度偵字第9023號卷第51、52頁），已在系爭土地買
      賣案全部終結以後，並非買賣尚在進行之中。至於證人丁○○於原審審理時雖證稱：「（你在警詢中說買賣成交後
      ，己○○寄出存證信函，提出你與買方勾串強迫買賣，宣
      稱買賣行為無效，要求將土地產權回復原狀等語，當時你
      收到該存證信函時，是否認為己○○在恐嚇你？）是，當
      時是這麼覺得，我認為我已經做完該做的事情，他還寄存
      證信函給我，我認為他找我麻煩」等語，惟查被告己○○
      先後於93年8月26日、9月17日分別寄交丁○○之存證信函
      各乙份，其內容並非以加害他人生命、身體、自由、名譽
      、財產之將來惡害通知丁○○，而是被告己○○對於系爭
      土地出售予吳金盛經過之質疑，其主觀上誤以系爭土地每
      坪真正售價為「85,000元」，而遭丁○○或戊○○從中暗
      槓每坪4,000 元之差價，故認丁○○有「欺罔」及「強迫
      買賣」之嫌，因而要求吳金盛或丁○○應將土地重賣或由
      吳金盛補足每坪4,000 元之差價，實際上，證人曾江山於
      原審審理時亦證稱：「（你剛剛說簽訂買賣契約的時候你
      比較晚到，所以價格從八萬五千元降到八萬一千元，則此
      部分你有無表示意見？）我沒有表示意見，因為我以為他
      們要隱藏差價，不讓地主知道」等語，顯見其亦懷疑該買
      賣降價另有隱情。是以，被告己○○寄交上開存證信函，
      應認並無恐嚇告發人丁○○之故意可言。
    2.至於被告己○○被訴在93年8 月31日打電話恐嚇告發人丁○○乙節，固據證人丁○○於94年10月14日偵訊中證稱：
      「（是否認識己○○、甲○○？）…我們在這個案子都辦
      好了從買方處拿了1535萬元，之後大約有28天跟我說買方
      這邊也要給他錢，但沒有說金額，並且說如果買方不給就
      是我給，或把土地再拿來賣，他們有說要我小心一點的言
      詞來恐嚇我，之後我的車子就被砸了…」等語（94年度偵
      字第9023號卷第101 頁），惟依其證述，對於究竟是被告
      己○○或甲○○於何時何地向其恐嚇等情，並不明確。又
      證人丁○○於原審審理中另證稱：「（在警詢中又說己○○與曾江山在93年8月31日下午二點打電話到你的手機000
      0000000 ，恐嚇你說他不是要賣這個金額，要求你找葉廷
      欽將土地交給他們重賣，否則他要找二個小弟頂罪作偽證
      推說你教唆二個小弟脅迫毆打賣方陳李巧、戊○○強迫買
      賣，是否屬實？）本來我打電話給己○○，我問他為何要
      寄存證信函給我，這麼無聊，後來己○○把電話交給曾江
      山跟我講，他就說他不是要賣這個金額，要求我找葉廷欽
      將土地交給他們重賣或是由買方補四千元的差額，我那時
      候認為是己○○教唆曾江山這樣講的，事後己○○有來找
      我，他說這不是他的本意。至於他們二人有無說過要找二
      個小弟頂罪作偽證推說你教唆二個小弟脅迫毆打賣方陳李
      巧、戊○○強迫買賣等語，我現在忘記了」、「（你在警
      詢中說本件總價為1億380萬元，土地買賣過程中，己○○
      等多人從賣方處已經得到壹仟五百三十五萬元，然而事後
      己○○恐嚇勒索我，要求我跟賣方講把系爭土地再拿出來
      重賣，可以賣更多的錢，否則的話將對我不利，是否屬實
      ？）實在」、「（請詳細說明上開的話當時的狀況？）可
      能是誤會，當時我很生氣他們發存證信函給我，因為本件
      已經交易完成，已經登記給葉廷欽後一、二個月，錢已經
      付清了，我收到己○○的存證信函，他的意思是說賣的太
      便宜，我說買賣都已經銀貨兩訖，如果有任何問題要自己
      去法院解決，本來是我跟己○○講電話，後來他把電話交
      給曾江山，曾江山就簡單跟我說原來要賣八萬五，現在才
      賣八萬一，要我向買方要差額，我不堪其擾，我覺得這是
      恐嚇的行為，我覺得曾江山、己○○都有恐嚇我。後來己○○到我事務所找我，他說本來想要賣八萬五，不是八萬
      一，所以他認知上覺得可以再要四千元，不是恐嚇，所以
      己○○要我向買方拿這筆差額，我說事情不能這樣處理，
      我說當時不要八萬一，就不要簽約，不能事後再跟買主要
      ，如果再去要，就是恐嚇的行為」等語，惟依所證，在電
      話中向證人丁○○要求買方支付差價者，實係曾江山，並
      非被告己○○。而證人丁○○於原審所證，與偵訊中所陳
      內容，前後亦不一致，究竟其遭何人以何話語恐嚇，實無
      法認定。至於證人丁○○認為曾江山所言，係被告己○○
      所教唆等情，經證人曾江山於原審審理時證稱：「（你剛
      剛說簽訂買賣契約的時候你比較晚到，所以價格從八萬五
      千元降到八萬一千元，則此部分你有無表示意見？）我沒
      有表示意見，因為我以為他們要隱藏差價，不讓地主知道
      」、「（在本件買賣契約簽訂之後，你還有無丁○○聯絡
      過？）沒有，只是有一天我去己○○那裡，己○○說丁○○打電話過來，他們通話一半之後可能談到這八萬一千元
      、八萬五千元的事情，突然己○○把電話拿給我聽，要我
      跟丁○○講，我說本來八萬五千元為何改成八萬一千元，
      是否是中間差價要大家來分配，丁○○的意思是本來人家
      不買了，後來就用八萬一千元敲定，中間沒有差價」等語
      ，並無積極證據足以認定被告己○○有教唆曾江山恐嚇丁○○之事。實則，證人丁○○於原審審理時證稱：「（你
      在警詢中說砸車子後，你猜想應該是己○○等人砸的，所
      以你心生畏懼，你會怕，你後來才報案？）是。」等語，
      依其所證，證人丁○○只是將車被砸之事有機連接前揭己○○、曾江山電話所談之內容，因而心生畏懼，但事實上
      其間是否確有關聯，則無證據可資證明。是以，證人丁○○於原審審理時又證稱：「（上開你說…在電話中陳述的
      內容，你當時有心生畏懼？）我不會怕，我說你不能這樣
      ，我跟他說你這是恐嚇的行為，我是糾正他。」等語，顯
      見被告己○○或曾江山在電話中所講的內容，並未導致證
      人丁○○心生畏懼，其報警之原因，應是事後將兩個可能
      無關之事結合在一起所致，而非前揭電話中之內容。
    3.至於被告甲○○實際上並未涉入被告己○○此部份犯行，
      業據告發人丁○○於原審審理中證稱：「（在你辦理系爭
      土地買賣及過戶的過程中，被告甲○○有無曾經出面或打
      電話給你？）沒有，他只有陪己○○在簽約前到我事務所
      來一次或二次而已，但他沒有跟我談，他只是坐在旁邊，
      都是己○○跟我談話。另外簽約當天，甲○○也有跟己○○到銀行，但沒有上2 樓。甲○○沒有為了系爭土地的事
      情打電話給我過，我也沒有打電話給他過」等語，應認被
      告甲○○辯稱此事與其無關等語，應屬可採。
    4.綜上，應認公訴人指訴被告己○○、甲○○以存證信函、
      電話恐嚇告發人丁○○，涉有恐嚇危害安全犯行部份，應
      屬不能證明。
五、原審未予詳查，遽為被告己○○、甲○○有罪之判決，自有
    未合。被告己○○、甲○○上訴否認犯行，為有理由，應由
    本院將原審判決撤銷，並諭知被告己○○、甲○○均無罪之
    判決。
據上論斷，應依刑事訴訟法第369條第1項前段、第364條、第301
條第1項，判決如主文。
本案經檢察官王金聰到庭執行職務。
中    華    民    國    97    年    11    月    25    日
                  刑事第二十庭審判長法  官  楊貴雄
                                    法  官  鄧振球
                                    法  官  高愈杰
以上正本證明與原本無異。
檢察官除重利部分不得上訴外，其餘部分如不服本判決，應於收
受送達後10日內向本院提出上訴書狀，其未敘述上訴之理由者並
得於提起上訴後10日內向本院補提理由書（均須按他造當事人之
人數附繕本）「切勿逕送上級法院」。
                                    書記官  廖月女
中    華    民    國    97    年    11    月    26    日


司法院資訊處製作；財團法人民間司法改革基金會備份。
